【裁判字號】    92,重交上更(三),21
【裁判日期】    920410
【裁判案由】    過失致死
【裁判全文】
臺灣高等法院花蓮分院刑事判決              九十二年度重交上更(三)字第二一號
    上  訴  人  臺灣花蓮地方法院檢察署檢察官
    被      告  乙○○
    選任辯護人  黃健弘律師
右上訴人因被告過失致死案件，不服臺灣花蓮地方法院八十五年度交訴字第九三號中
華民國八十五年十月三十日第一審判決（起訴案號：臺灣花蓮地方法院檢察署八十四
年度偵字第三六九０號、八十五年度偵續字第一號），提起上訴，經判決後由最高法
院第三次發回更審，本院判決如左：
    主  文
原判決關於乙○○部分撤銷。
乙○○從事業務之人，因業務上之過失致人於死，累犯，處有期徒刑參月；如易科罰
金以參佰元折算壹日。
    事  實
一、乙○○曾於民國（下同）八十年間因妨害自由案件，經臺灣板橋地方法院判處有
    期徒刑七月，同年十二月十三日執行完畢。其係昇立通運股份有限公司（下稱昇
    立公司）之營業大貨車司機，為從事業務之人。其於八十四年五月二十日下午一
    時五十分許，駕駛該公司ＨＸ－二九二號聯結車，沿台九線花東公路北向南行駛
    ，行經該路與花蓮縣壽豐鄉○○路之無號誌交岔路口時；當時天候為晴天，日間
    自然光線，路面狀況乾燥、無缺陷，無障礙物，視距良好，本應注意而無不能注
    意之情事，竟疏未注意減速慢行，作隨時停車之準備，仍以時速約四十公里前進
    。適丙○○（業經原審判決過失致死罪刑確定）騎機車後載毛英萍由該魚塘路西
    向東方向行駛至該交岔路口時，未暫停讓幹道車先行，而強行右轉，復於轉彎之
    際，未注意幹線車輛，未能緊靠路邊行駛，避免駛入幹線車輛之車道並與幹線道
    車輛保持適當之安全間距；而與該聯結車成同方向後，該聯結車車架撞及機車左
    前方擋泥板，毛英萍因而跌落在該聯結車之板架上，受有多處肋骨骨折之傷害，
    經送醫急救，因氣胸不治死亡。乙○○於肇事後電話報案，嗣於警員陳兆民到場
    處理時，向警員自首並接受裁判。
二、案經臺灣花蓮地方法院檢察署檢察官相驗後，經毛英萍之父甲○○告訴偵查起訴
    。
    理  由
一、訊之被告乙○○於偵審中坦承於右揭時、地駕車發生車禍，致被害人毛英萍死亡
    之事實，核與被害人之父甲○○告訴及同案被告丙○○指述之情節相符，並有道
    路交通事故調查報告表（一）（二）及現場照片附卷可稽。被害人毛英萍係因本
    件車禍受傷死亡之事實，亦經檢察官督同法醫師相驗屬實，製有勘驗筆錄、相驗
    屍體證明書、驗斷書附卷可憑。惟被告乙○○於偵審中，則均否認對於車禍之發
    生有何過失，並辯稱：當日沿路車輛甚多，伊車速甚慢，且未見有丙○○所騎乘
    之機車，迨發覺車況有異之後，方知業已肇事云云。經查：
（一）按行經無號誌之交岔路口，應減速慢行，作隨時停車之準備，道路交通安全規
      則第九十三條第一項第四款定有明文。依本件道路交通事故調查報告表（二）
      警方所繪事故現埸圖，被告所駕駛該聯結車於肇事後停車位置距機車倒地位置
      有六三．八Ｍ，有該現埸圖在卷足稽（見相驗卷十頁）；顯見被告駕該聯結車
      行至該無號誌交岔路口撞及被害人所乘坐之機車後，尚行駛六十三．八Ｍ始停
      車。又被告自承：「˙˙˙˙我在自己南下車道內正常行駛，我前面有許多車
      子在行駛中，我車尾好像有撞到東西，我看後視鏡見到有機車，立刻停車˙˙
      ˙˙（當時車速）約四十公里左右˙˙˙˙」等語（見同上卷第十八頁反面、
      第十九頁）。而案發當天天候為晴天、路面狀況乾燥無缺陷、並無道路障礙且
      視距良好、道路形態為直路，自壽豐鄉○○村○○路由北往南方向車道行駛之
      車輛即使於甚遠距離亦可完全目擊右側支線道（即魚塘路）上之人車動態，此
      有道路交通事故調查報告表（一）（二）及現場照片附卷可稽，並經檢察官勘
      驗明確，有履勘筆錄在卷可按。然被告供陳其在行駛中並未發現右前方有機車
      由巷口出來，故車禍如何發生其並不曉得，俟其聽聞撞擊聲才減速云云（見偵
      續卷第四十三頁背面），顯見其有疏於注意前方人車動態而未減速之情事。且
      被告駕駛聯結車經年，對該類型車輛因車身龐大車體沈重，煞車裝置不同於他
      種類型之車輛，所需之煞車距離甚長等特性，應知之甚稔，故其在遇前方岔路
      有車輛迫近時即應減速至隨時可以煞停之程度；惟被告竟未為任何減速之處置
      ，是被告在前開交岔路口未依該交通規則減速慢行，作隨時停車之準備甚明。
（二）又依駕駛該機車之丙○○於偵查中供稱：「我當時騎出巷口時，大拖車也在岔
      路口，乙○○當時好像要讓我，我認為我彎得過去，我就右彎，因他的大拖車
      車身長，才碰到了大拖車」等語（見相驗卷四十九頁背面）。而該無號誌交岔
      路，從被告駕該聯結車由北往南方向，可看清魚塘路西向東方向行駛之車輛，
      其間除電線桿外，並無任何障礙物阻擋視線，此有現場照片足稽（見相驗卷第
      三十四頁第九號相片）。又被害人所乘坐機車路面刮痕之起點距該北往南三．
      九Ｍ寬之快車道邊線內有二Ｍ遠，亦有現場圖足憑。則被害人所乘機車從魚塘
      路駛出右轉之過程，被告駕該聯結車沿該省道由北往南行駛，應非不能注意。
（三）另肇事機車車輪前擋泥板左側裂碎及擦痕，有檢察官履勘筆錄及現場照片為憑
      （見相驗卷第廿四頁反面之履勘筆錄及第卅三頁第六號照片），顯見被害人所
      乘坐機車被撞擊點為左前擋泥板。而聯結車之撞擊點則為車架，亦有前揭履勘
      筆錄及現場照片可稽（見同上卷第廿四頁及第卅三頁第一號照片）。是被害人
      所乘坐機車被撞擊點既為左前擋泥板而非正面，足證被害人所乘坐機車被撞擊
      時已右轉而與該聯結車成同方向後，始被該聯結車車架撞及。則被告駕駛該聯
      結車行經該無號誌交岔路口時，應能發現被害人所乘坐機車由魚塘路駛出右轉
      ，其竟或未發現，或發現仍未減速慢行致肇事，自有過失，灼然甚明。
（四）雖本件經送臺灣省花東區車輛行車事故鑑定委員會及臺灣省車輛行車事故覆議
      鑑定委員鑑定，或認：「乙○○駕駛聯結車係於遵行車道內行駛，車頭已過路
      口，突遭支線輕型機車貿然駛出至快車道右轉而撞及車身，無肇事因素」；或
      認：「龔女駕駛輕機車行經肇事地之無號誌交岔路口，由支道駛出右轉，疏未
      注意暫停讓幹道車先行，且靠路右行駛，而駛至快車道撞上拖車之拖架，非被
      拖車車頭撞上，顯然肇事當時，拖車頭已超過機車，龔女上述行為應為肇事原
      因，在幹道上正常行駛之許君無肇事因素」云云，分別有前揭單位鑑定竟見書
      及函件可按（見相驗卷第四三頁至四五頁、第七四頁）。惟如前所述，被害人
      所乘坐機車被撞擊時已右轉而與被告所駕聯結車成同方向後，始被聯結車車架
      撞及，是各該被告部分之鑑定自非的論，尚難據為有利被告之認定。
（五）至丙○○騎乘機車，行經交岔路口，既未暫停讓幹道車先行，而強行右轉，復
      於轉彎之際，未注意幹線車輛，未能緊靠路邊行駛，避免駛入幹線車輛之車道
      並與幹線道車輛保持適當之安全間距；適乙○○駕駛車號ＨＸ－二九二號聯結
      車，沿台九線花東公路由北往南行駛，途經該處，致該機車左前擋泥板為該聯
      結車車架撞及等情，有違道路交通安全規則第一百零二條第一項第二款：「車
      輛行經無號誌交岔路口，支線道車應暫停讓幹線道車先行˙˙˙˙轉彎車應暫
      停讓直行車先行，˙˙˙˙」之規定，堪認其為本件車禍之肇事主因（丙○○
      過失致死部分業經原審判決確定）。惟被告就本件車禍仍有肇事原因，尚不能
      因此而脫免其過失致死罪責，附此敘明。
（六）綜上所述，被告所辯，乃卸責之詞，委無可採。被害人因本件車禍受傷死亡，
      且與被告之過失行為間有相當因果關係；從而本件事證明確，被告之犯行，堪
      予認定，應予依法論科。
二、被告係昇立公司之營業大貨車司機，業據其自承在卷。核其所為，係犯刑法第二
    百七十六條第二項之業務過失致死罪。原審未察，遽為無罪之諭知，尚有未洽。
    公訴人執以提起上訴，指摘原判決此部分不當，為有理由，應予撤銷改判。又被
    告曾於八十年間因妨害自由案件，經法院判處有期徒刑七月，同年十二月十三日
    執行完畢，此有臺灣高等法院檢察署刑案紀錄簡覆表及台灣高等法院被告全國前
    案紀錄表在卷可按，復為被告自承無訛，其於五年內再犯本罪，為累犯，應依法
    加重其刑。且被告於肇事後，即電話報案，並停留現場，俟警員陳兆民到場，自
    行申告車禍事實並接受裁判等情，亦經證人即處理本件事禍之員警陳兆民於本院
    結證屬實，合於自首要件，應依法減輕其刑，且先加後減。爰審酌被告素行資料
    ，及其於本件車禍為肇事次因（丙○○為肇事主因），與事後已與被害人之父甲○○成立和解，賠償新台幣一百萬元（和解筆錄附本院卷，甲○○亦到庭稱已收
    受該款項）等一切情狀，量處如主文第二項所示之刑。末按刑法第四十一條已於
    九十年一月四日修正，同年月十日經總統公布施行，該條規定：「犯最重本刑為
    五年以下有期徒刑之刑之罪，而受六個月以下有期徒刑或拘役之宣告，因身體、
    教育、職業、家庭之關係或其他正當事由，執行顯有困難者，得以一元以上三元
    以下折算一日，易科罰金。但確因不執行所宣告之刑，難收矯正之效，或難以維
    持法秩序者，不在此限」。被告所犯係五年以下有期徒刑之罪，雖犯罪時間在上
    開條文修正生效前，然依刑法第二條第一項前段規定，行為後法律有變更者，原
    則上適用裁判時之法律，且經新舊法比較結果，新修正之條文對於易科罰金之條
    件有利於行為人，因此依刑法第二條第一項前段規定，自應依新修正之刑法第四
    十一條第一項規定，並諭知如易科罰金之折算標準。
三、被告經合法傳喚，無正當理由不到庭，爰不待其陳述逕行判決，併予敘明。
據上論斷，應依刑事訴訟法第三百六十九條第一項前段、第三百六十四條、第三百七
十一條、第二百九十九條第一項前段、刑法第二條第一項前段、第二百七十六條第二
項、第四十七條、第六十二條前段、第四十一條第一項，罰金罰鍰提高標準條例第一
條前段、第二條，判決如主文。
本案經檢察官崔紀鎮到庭執行職務。
中      華      民      國    九十二    年      四      月      十      日
                                    審判長法官  吳  鴻  章
                                          法官  黃  永  祥
                                          法官  林  德  盛
右正本證明與原本無異。
如不服本判決，應於送達後十日內，向本院提出上訴狀。其未敘述理由者，並應於提
出上訴狀後十日內向本院補提理由狀(須附繕本)。
                                         書記官  劉  夢  蕾
中      華      民      國    九十二    年      四      月      十      日
附錄本判決論罪之法律條文：
刑法第二百七十六條
因過失致人於死者，處二年以下有期徒刑、拘役或二千元以下罰金。
從事業務之人，因業務上之過失犯前項之罪者，處五年以下有期徒刑或拘役，得併科
三千元以下罰金。


司法院資訊處製作；財團法人民間司法改革基金會備份。
